【裁判字號】    88,重訴,371
【裁判日期】    890317
【裁判案由】    返還土地
【裁判全文】
臺灣桃園地方法院民事判決  八十八年度重訴字第三七一號
    原      告  乙○○○
    訴訟代理人  謝清傑律師
    複  代理人  王如后律師
    被      告  甲○○
右當事人間返還土地事件，本院判決如左：
    主    文
被告應將坐落於桃園縣桃園市○○段埔子小段一○六四之一地號土地上之地上物如附
圖所示斜線部分面積七○三平方尺拆除，將附圖所示紅色部分土地，面積一○七三平
方公尺返還原告及其他共有人。
被告應自民國八十八年九月十六日起至返還土地之日止，按月給付原告新台幣伍萬陸
仟捌佰肆拾陸元。
本判決第一項之履行期間為參個月。
原告其餘之訴駁回。
訴訟費用由被告負擔十分之八，餘由原告負擔。
本判決原告勝訴部分，於原告以新台幣參佰參拾伍元供擔保後，得假執行。
原告其餘假執行之聲請駁回。
    事    實
一、原告方面：
  （一）聲明：
     1、被告應將坐落於桃園縣桃園市○○段埔子小段一○六四之一地號土地上之地
        上物如附圖所示斜線部分面積七○三平方尺拆除，將附圖所示紅色部分土地
        ，面積一○七三平方公尺返還原告及其他共有人。
     2、被告應自民國八十八年九月十六日起至返還土地之日止，按月給付原告新台
        幣(下同)八萬一千九百五十元。
     3、原告願供擔保，請准宣告假執行。
  （二）陳述：緣坐落於桃園縣桃園市○○段埔子小段一○六四之一地號土地 (下稱
        系爭土地) 係原告與訴外人吳阿月等共有，原告應有部分為五分之一，被告
        前向原告之兄吳金鐘承租系爭土地，租期自民國八十三年九月十五日起至八
        十八年九月十五日止，現租期已屆滿，原告先後於八十八年二月一日、七月
        二十七日、七月二十九日、九月二十八日、十一月五日發存證信函催告被告
        遷讓，被告仍拒不返還，原告自得依民法第七百六十七條及八百二十一條規
        定，請求就如附圖所示紅色部分土地全部遷讓返還原告及其他全體共有人，
        其中斜線部分○．七○三公頃之地上物並應拆除，將土地遷讓返還原告及其
        他共有人。又被告自八十八年九月十六日起無權占用系爭土地，獲有不當得
        利，應依民法第一百七十九條規定，給付原告損害金。查系爭土地公告現值
        每平方公尺新台幣  (下同)四九六六七元，被告占用九九○平方公尺，參酌
        土地法第九十七條規定，以年息百分之十計算，原告應有部分為五分之一，
        每月損害金為八一九五○元。
  （三）證據：提出土地登記簿謄本一份、租賃契約書一份、律師函及回執各五份為
        證。
二、被告方面：
   (一) 聲明：原告之訴駁回。
   (二) 陳述：原告應給予寬限期間搬離，如要再租他人，我們也願繼續承租付租金
        ，承租土地上只蓋鐵皮屋，放材料當倉庫。
三、本院依原告之聲請履勘現場，並囑桃園市地政事務所測量。
        理      由
一、按訴狀送達後，原告不得將原訴變更或追加他訴，但有下列各款情形之一者，不
    在此限：二、請求之基礎事實同一者，民事訴訟法第二百五十五條第一項第二款
    定有明文。本件原告起訴時係請求遷讓返還系爭土地，嗣追加請求不當得利，核
    其請求之基礎同為租賃關係終止，所生之法律關係，依上開規定，其追加為合法
    ，應予准許，先此敘明。
二、原告主張之事實，已據其提出與所述相符之土地登記簿謄本、租賃契約書各一份
    、律師函及回執五份為證，被告對此亦不爭執，堪信原告之主張為真實。
三、按所有人對於無權占有或侵奪其所有物者，得請求返還之，民法第七百六十七條
    前段定有明文。又各共有人對於第三人，得就共有物之全部為本於所有權之請求
    。但回復共有物之請求，僅得為共有人全體之利益為之，民法第八百二十一條亦
    有明文。查系爭土地係原告與訴外人共有，前由原告之兄吳金鐘出租予被告，租
    期自八十三年九月十五日起至八十八年九月十五日止，現租期已屆滿，被告亦未
    依契約第六條之約定經出租人同意續租，則系爭租賃關係業已終止，被告繼續占
    用系爭土地，自屬無權占有，原告為系爭土地之共有人，依上開規定，自得請求
    被告拆屋還地。又被告占用之面積及地上物範圍，業經本院依原告聲請履勘測量
    ，結果如附圖所示紅色部分為占用之土地，面積為一○七三平方公尺，其中斜線
    部分則為地上物位置，面積為七○三平方公尺，有複丈成果圖在卷可稽，原告請
    求被告將附圖所示斜線部分拆除，將紅色部分土地返還原告及其他共有人，自無
    不合。
四、按城市地方房屋之租金，以不超過土地及其建築物申報總價額年息百分之十為限
    ，土地法第九十七條定有明文，此一規定，依同法第一百零五條規定，於租用基
    地建築房屋準用之。又無權占有他人土地，可能獲得相當於租金之利益為社會通
    常觀念，最高法院六十一年台上字第一六九五號亦著有判例。本件被告就系爭土
    地之租期已至八十八年九月十五日屆滿，租賃關係消滅，已如上述，則自八十八
    年九月十六日起被告無權占用系爭土地，獲有相當於租金之利益，原告依不當得
    利之法律關係，請求損害金，與法有據。查系爭土地係坐落於桃園市○○路、民
    生路交叉路口，鄰近文昌國中，有勘驗筆錄乙紙在卷可稽，尚屬繁華路段，惟被
    告租用系爭土地係蓋鐵皮屋充作倉庫使用，原訂租金每月為一萬六千元，原告請
    求依土地法第九十七條規定，按土地申報總價額年息百分之十計算損害金，尚屬
    過高，本院認以年息百分之八計算為適當。又土地所有權人未於公告期間申報地
    價者，以公告地價百分之八十為其申報地價，平均地權條例第十六條定有明文。
    本件原告並未舉證其有申報地價，其逕以公告地價每平方公尺四九六六七元計算
    損害金，亦有未合，自應以公告地價百分之八十為其申報地價，即每平方公尺三
    九七三四元  (四九六六七×○．八，小數點以下四捨五入)。依此計算，原告每
    月可得請求之損害金為五萬六千八百四十六元 (三九七三四×一○七三×○．○
    八÷一／五÷一二)。
五、從而，原告依共有人之地位，請求被告拆除地上物，將附圖所示紅色部分土地返
    還於原告及其餘共有人，並無不合，應予准許。另原告請求被告給付自八十八年
    九月十六日起返還土地日止，按每月八萬一千九百五十元計算之損害金，其中每
    月五萬六千八百四十六元範圍內為有理由，逾此之請求則無理由，應予駁回。
六、原告陳明願供擔保，聲請宣告假執行，其勝訴部分，核無不合，爰酌定相當擔保
    金額予以准許。至其敗訴部分，假執行之聲請已失附麗，應予駁回。
七、按判決所命給付，其性質非長期間不能履行者，法院得於判決內定相當之履行期
    間，民事訴訟法第三百九十六條第一項定有明文。本件原告請求拆除地上物返還
    土地部分，被告係於其上經營工廠，有機器設備及材料等須另覓地搬遷，性質上
    自須預留期間始能順利履行，惟原告已自八十八年二月一日起催告，本件盱衡實
    際，爰定三個月之履行期間。
八、據上論結，原告之訴為一部有理由，一部無理由，依民事訴訟法第七十九條但書
    、第三百九十條第二項，判決如主文。
中      華      民      國    八十九    年      三      月     十七     日
                                        臺灣桃園地方法院民事第一庭
~B法      官  陳世宗
右為正本係照原本作成
如對本判決上訴須於判決送達後廿日內向本院提出上訴狀
中      華      民      國    八十九    年      三      月     十七     日
~B書  記  官  陳玉芬


司法院資訊處製作；財團法人民間司法改革基金會備份。
